【裁判字號】    97,上訴,947
【裁判日期】    971209
【裁判案由】    偽證
【裁判全文】
臺灣高等法院臺南分院刑事判決         97年度上訴字第947號
上  訴  人
即  被  告  甲○○
上列上訴人因偽證案件，不服臺灣雲林地方法院九十六年度訴字
第六四七號中華民國九十七年五月三十日第一審判決（起訴案號
：臺灣雲林地方法院檢察署九十六年度偵緝字第二三九號），提
起上訴，本院判決如下：
    主  文
上訴駁回。
    事  實
一、甲○○明知關於黃進明於民國九十四年七月三十日為警查獲
    之槍彈，並非綽號「阿文」之劉邦文於該查獲之前一日（即
    九十四年七月二十九日）放置於黃進明位在雲林縣灣西村正
    義西路五七號之住處。竟就劉邦文有無將該查獲槍彈放置於
    黃進明住處及何時攜往等事項，關乎黃進明是否持有查獲槍
    彈，進而足以影響檢察官及法官就黃進明所涉槍砲案件中是
    否構成持有槍彈犯行之重要關係事項，基偽證之犯意，而為
    下列行為：
  (一)當臺灣雲林地方法院檢察署檢察官以九十四年度偵字第四Ｏ
    七二號關於黃進明槍砲案件開庭偵查之時，甲○○先於九十
    五年一月十二日下午三時三八分，以證人身分供前具結後證
    稱：「是．．．一個綽號「阿文」的劉邦文的人帶來的（指
    查獲之槍彈），他要進門時，他拿一個透明的塑膠袋至被告
    住處旁邊的空地埋起來，．．．我沒問他是在幹麼，他走後
    ，我去把它挖起來，我打算問被告要如何處理，可是他剛好
    去醫院，．．．當時樓下車庫也有二袋花生，我就把它（指
    查獲之槍彈）放進裡面去，隔天就被捉了」等語。又於九十
    五年三月二日之同一偵查庭中，以證人身分供前具結後證稱
    ：「（問：槍枝是放在車庫裝花生的麻布袋裡？）是我放的
    ，我是看到「阿文」有去埋東西，我看他走時沒有拿走，我
    就出去看，看到之後，我就裝在裝花生的麻布袋。（問：那
    時黃進明在哪？）在醫院。阿文就在黃進明家等他，直到黃
    進明回來，阿文才離開，黃進明也在同一時間離開去醫院。
    （問：槍枝怎麼會放在屋裡？）是我拿到屋裡的，我本來要
    問黃進明如何處理，可是還沒有問到槍枝怎麼處理，後來，
    隔天警察就來了。（問：槍枝是你連同麻布袋一起拿到屋裡
    的？）是，就是當天傍晚，阿文去的那天，隔天就被查獲了
    。」等語，而為虛偽陳述，足以影響黃進明所涉槍砲案件之
    偵查結果。
  (二)復於九十五年十月十八日在臺灣雲林地方法院九十四年度訴
    字第四一五號就黃進明同一槍砲案件法官開庭審理之際，以
    證人身分供前具結後證稱：「我想說他怎麼東西留在鴿子籠
    那邊沒有拿走，我就過去鴿子籠看他留什麼，他只是用土蓋
    住而已，沒有很深，我撥開看到一個透明的塑膠袋包一支槍
    ，我想說他要害我們，我想說他送兩包花生來，我就把槍放
    在花生麻布袋中，然後，我就打電話給我老大黃進明，我要
    看他什麼時候回來，我不敢在電話中亂講，他人在醫院，我
    問他何時回來，我有要緊的事情要跟他講，．．．他問我什
    麼重要的事情，等他回來再說，我人累了，我就去睡了，我
    也沒有遇到他人（指黃進明），隔天就被從醫院帶到刑事組
    」等語，而為虛偽陳述，足以影響黃進明所涉槍砲案件之裁
    判結果。
二、案經臺灣雲林地方法院向臺灣雲林地方法院檢察署告發後由
    該署檢察官偵查起訴。
    理  由
一、程序部分（證據能力之認定）：
    按被告以外之人於審判外之陳述，雖不符刑事訴訟法第一百
    五十九條之一至之四等四條之規定，而經當事人於審判程序
    同意作為證據，法院審酌該言詞陳述或書面陳述作成時之情
    況，認為適當者，亦得為證據，刑事訴訟法第一百五十九條
    之五第一項定有明文。查本件檢察官起訴認被告涉犯上開罪
    嫌所憑之臺灣雲林地方法院檢察署九十四年度偵字第四Ｏ七
    二號卷九十五年一月十二日偵訊筆錄及結文、同上檢察署九
    十四年度偵字第四Ｏ七二號卷九十五年三月二日偵訊筆錄及
    結文、臺灣雲林地方法院九十四年度訴字第四一五號審判筆
    錄及結文、劉邦文個人基本資料查詢結果，及被告九十六年
    八月十七日偵查筆錄等證據，業經被告於原審及本院審理時
    表示對該等證據之證據能力不爭執，同意使用作為認定事實
    之依據；本院復審酌上開文書、陳述作成時，較無人情施壓
    或干擾之情形，以之作為證據亦屬適當，是上開文書、陳述
    均具有證據能力。
二、訊據被告甲○○矢口否認有何偽證犯行，並辯稱：槍真的是
    劉邦文的，也是劉邦文帶來的，可能是他帶槍來的時間伊記
    錯了，只是伊沒有證據可以證明。當時事情已經過了一、二
    年了，可能伊的印象有錯誤。現在黃進明也已經被判刑了，
    伊怎麼說對他的案件也不會有影響，但是槍就真的不是黃進
    明的云云，資為抗辯。經查：
  (一)被告於案外人黃進明涉犯槍砲條例於臺灣雲林地方院九十五
    年度訴字第四一五號案件審理中結證稱：「之前是一個叫劉
    邦文的人來家裡要找黃進明，那時我老兄不在家，我看他留
    兩包花生在樓梯那邊，我在養鴿子，他走到養鴿籠旁邊放一
    包東西在那裡．．．他走之後，我老大黃進明還沒有回來．
    ．．我想說他怎麼東西留在鴿子籠那邊沒有拿走，我就過去
    鴿子籠看他留下什麼，他只是用土蓋住而已，沒有很深，我
    撥開看到一個透明的塑膠袋包一支槍，我想說他要害我們，
    我想說他送兩包花生來，我就把槍放在花生麻布袋中，然後
    ，我就打電話給我老大黃進明，我要看他什麼時候回來，我
    不敢在電話中亂講，我問他何時回來，我有要緊的事情要跟
    他講，他說他沒有辦法回來，他說在醫院．．．等他回來再
    說，我人累了，我就去睡了，我也沒有遇到他人，隔天就被
    從醫院帶到刑事組」等語。（詳見九十五年度蒞字第二一六
    五號卷第11-31頁背面、九十六年度他字第一二五號第13-14
    頁、九十六年度他字第一二五號第14頁結文、原審九十五年
    度訴字第四一五號案件九十五年十月十八日審判筆錄及結文
    ），及「我將花生袋放在二樓往三樓樓梯那邊」等語（見同
    上審判筆錄第11頁正面），互參以觀，該槍枝若果係「劉邦
    文」裝在塑膠袋包而以土蓋住，被告既心想可能係「劉邦文
    」要害他們，何以不將槍枝放回原處，卻將槍枝放在於花生
    袋內，而該花生袋又置於屋內之二樓往三樓之樓梯處，被告
    上開證詞已有瑕疵，且與常情有悖，顯係故意捏造「劉邦文
    」持有槍枝之事實，足以影響黃進明涉犯槍砲案件之裁判結
    果，洵堪認定。
  (二)又被告於臺灣雲林地方法院檢察署九十四年度偵字第四Ｏ七
    二號關於黃進明涉犯槍砲案件之九十五年一月十二日偵訊時
    具結證稱：「當時樓下車庫也有二袋花生，我就把它放進裡
    面去，隔天，就被捉了」等語（見該偵卷第22頁反面），及
    同偵查案件九十五年三月二日偵訊時具結證稱：「槍枝是我
    連同麻布袋一起拿到屋裡的，就是當天傍晚，阿文去的那一
    天，隔天就被查獲了」（見同偵卷第27頁），暨於原審法院
    九十五年度訴字第四一五號案件審理中結證稱：「槍枝是之
    前一個叫劉邦文的人來家裡要找黃進明放的，隔天就被帶至
    刑事組」等語（詳見該日審判筆錄第6頁）。互參可知被告
    明確指出劉邦文拿槍枝至黃進明家中之時間為被查獲之「前
    一日」，而黃進明涉犯槍砲案件被查獲時為九十四年七月三
    十日，被查獲之前一日亦即九十四年七月二十九日。然觀之
    「劉邦文」個人基本資料查詢結果（見九十四年度偵字第四
    Ｏ七二號卷第55頁反面），此亦為被告所不爭執，劉邦文既
    早於九十四年七月十九日死亡，怎可能於死亡後十日再持槍
    砲至黃進明住處，雖被告一再辯稱該槍枝確實是劉邦文帶來
    的，日期可能記錯云云。衡諸常情，人之記憶雖屬有限，而
    就日曆日期可能記錯，惟黃進明被查獲之「前一日」或「前
    十一日」，其時間經過之長短歷程，是為「前一日」或「前
    十一日」，應無認知錯誤之可能，被告以日期可能記錯置辯
    ，並不足採。由此可知，案外人黃進明涉犯之槍砲確非劉邦
    文於被查獲前一日放置黃進明家中，該槍砲是「劉邦文」或
    「黃進明」持有，此乃屬於犯罪構成要件之一，被告於該案
    件之偵查及審理中故意為虛偽陳述，顯足以影響黃進明槍砲
    案件偵查及法院裁判之結果，堪認明確。
  (三)另證人黃進明於原審法院審理時結證稱：「阿文不知道是十
    八日還是十九日拿花生來送我的，不過他送我花生的隔天我
    就聽說他心臟怎麼樣的死掉，阿文他們夫妻一起來的，劉邦
    文去我家時，有遇到我，但是我剛好要去醫院，我去醫院之
    後，他們說要在那邊等我，但是我回來之前，他們已經走了
    」等語（詳見原審卷第八五頁），及被告於黃進明槍砲案件
    中證稱：「阿文就在黃進明家等他，直到黃進明回來，阿文
    才離開，黃進明也在同一時間離開去醫院」等語（見九十四
    年偵字第四Ｏ七二號卷第27頁），一稱黃進明回來時劉邦文
    已經走了，一稱黃進明回來劉邦文才離開等情，互核二者說
    詞並不相同。證人黃進明與被告既同時經歷劉邦文來訪之事
    實，竟就有無見到劉邦文之過程陳述不一，顯係故意捏造劉
    邦文攜帶查獲槍砲至黃進明家中之場景，被告於黃進明涉犯
    槍砲案件中所為之證述顯屬虛偽之陳述，自足以影響檢察官
    偵查及法院裁判之結果，堪以認定。
  (四)綜上所述，被告就黃進明所涉槍砲案件之偵查及審理中所為
    供前具結而為虛偽陳述，有各該筆錄之記載及結文可稽，且
    此部分事項足以影響案外人黃進明所涉槍砲案件偵查及裁判
    之結果，係屬案情有重要關係之事項，本件事證已臻明確，
    被告所辯不足採信，其犯行洵堪認定。
三、論罪科刑之理由：
  (一)按刑法上偽證罪，不以結果發生為要件，一有偽證行為，無
    論當事人是否因而受有利或不利之判決，均不影響其犯罪成
    立。而該罪所謂於案情有重要關係事項，則係指該事項有無
    ，足以影響於裁判結果者而言（最高法院七十一年臺上字第
    八一二七號判例參照）。故所謂於案情有重要關係事項，應
    係指該事項有無，足以影響於裁判結果，並與案件真正事實
    相悖，足以陷偵查或審判於錯誤危險者而言。蓋證人就此種
    事項為虛偽陳述，則有使偵查、裁判陷於錯誤之危險，故以
    之為偽證罪。本案被告甲○○於另案被告黃進明被訴持有槍
    砲案件偵查及法院審理時虛偽證述係劉邦文持有而放置黃進
    明住處云云，足以影響檢察署及法院對於黃進明有無持有槍
    砲事實之認定，被告之陳述內容，自屬對案情有重要關係之
    事項。核被告甲○○所為，係犯刑法第一百六十八條之偽證
    罪。
  (二)次按偽證罪為侵害國家法益之犯罪，其罪數應以訴訟之件數
    為準，行為人雖先後二度偽證，然僅一件訴訟，應論以單純
    一罪，無連續犯罪之可言（最高法院七十二年臺上字第三三
    一一號判例參照）。本件被告雖於偵查中二次及第一審審判
    中一次具結而為虛偽陳述，其所為均係對於同一訴訟案件（
    黃進明涉犯槍砲案件），為侵害一個國家審判權法益，自應
    僅成立單一之偽證罪，而無論以九十五年七月一日修正前之
    刑法第五十六條連續犯之問題，附此敘明。
  (三)末按犯罪在九十六年四月二十四日以前者，除另有規定外，
    有期徒刑、拘役或罰金，減其刑期或金額二分之一，並應於
    判決主文同時諭知其宣告刑及減得之刑，中華民國九十六年
    罪犯減刑條例第二條第一項第三款、第七條分別定有明文。
    本案被告之犯罪時間係在九十五年一月十二日、九十五年三
    月二日、九十五年十月十八日等三次，均係在九十六年四月
    二十四日以前，所犯之罪合於前揭條例規定，又無不予減刑
    情事，自應依上開規定，於裁判時依法減其宣告刑二分之一
    。
四、原審以被告甲○○以證人之身分，於執行審判職務之公署審
    判時及於檢察官偵查時，於案情有重要關係之事項，供前具
    結，而為虛偽陳述之犯行，罪證明確，因予適用刑法第一百
    六十八條，中華民國九十六年罪犯減刑條例第二條第一項第
    三款、第七條之規定，並審酌被告於偵查及審判中以證人身
    分具結後，罔顧法律上應為真實陳述之義務，為迴護另案被
    告黃進明，竟為虛偽陳述，其影響真實發現及對犯罪審判甚
    大，而刑事訴訟法採行改良式當事人進行主義，對於犯罪事
    實之認定，除依憑物理性證據認定外，諸多仰賴被告以外之
    人供述證據，自不容被告以外之人，於法院作證時任意為不
    實供述，因而妨害法院依正當法律程序，為真實發現及人權
    保障，對司法審判之正確性產生危害，且浪費國家司法資源
    ，其犯罪之目的、手段，及其於犯罪後仍飾詞狡辯，犯後態
    度不佳等一切情狀，量處有期徒刑一年二月，減為有期徒刑
    七月，以資儆懲。並說明檢察官求處有期徒刑一年六月，認
    該求刑稍嫌過重之理由。
五、本院經核原判決認事用法，均無違誤，量刑亦稱妥適。被告
    上訴意旨否認犯罪，不可採信。從而，被告上訴為無理由，
    應予駁回。
六、被告經合法傳喚，無正當理由不到庭，不待其陳述逕行判決
    。
據上論結，應依刑事訴訟法第三百六十八條、第三百七十一條，
判決如主文。
本案經檢察官曾銘芳到庭執行職務。
中    華    民    國    97    年    12    月    9     日
                  刑事第六庭    審判長法  官  董武全
                                      法  官  沈揚仁
                                      法  官  曾文欣
以上正本證明與原本無異。
如不服本判決應於收受送達後10日內向本院提出上訴書狀，其未
敘述上訴理由者，並得於提起上訴後10日內向本院補提理由書（
均須按他造當事人之人數附繕本）「切勿逕送上級法院」。
                                      書記官  李育儒
中    華    民    國    97    年    12    月    10    日
附錄論罪法條
中華民國刑法第一百六十八條（偽證罪）
於執行審判職務之公署審判時或於檢察官偵查時，證人、鑑定人
、通譯於案情有重要關係之事項，供前或供後具結，而為虛偽陳
述者，處七年以下有期徒刑。


司法院資訊處製作；財團法人民間司法改革基金會備份。
